【裁判字號】    89,易,3251
【裁判日期】    891212
【裁判案由】    傷害
【裁判全文】
臺灣板橋地方法院刑事判決                        八十九年度易字第三二五一號
    公  訴  人  臺灣板橋地方法院檢察署檢察官
    被      告  乙○○
                甲○○
右列被告因傷害案件，經檢察官提起公訴（八十九年度偵字第一二五四八號），本院
判決如左：
    主  文
乙○○、甲○○傷害人之身體，各處拘役拾日，如易科罰金，均以佰元折算壹日
。
    事  實
一、乙○○與甲○○原均租屋於台北縣土城市○○街二三六巷八號五樓，各居一室，
    相處時有摩擦，於民國（下同）八十九年六月五日晚間十時許，乙○○見共用之
    浴室並無燈泡，認係甲○○將燈泡藏匿，而心生不滿，欲與甲○○理論，惟經房
    東勸阻，乙○○即先以自備燈泡一只安裝於共用之浴室，嗣於翌日凌晨一時許，
    甲○○進入浴室欲關門使用，乙○○聽聞聲響，亦迅速衝出房間，欲進浴室將其
    個人之燈泡取回，二人分別搶入浴室之際，乙○○遭甲○○向外推出之浴室門板
    撞及，均心生不滿，而分別萌生傷害對方身體之犯意，乙○○以手肘推甲○○胸
    口，甲○○亦徒手抓乙○○，進而扭打，致甲○○受有臉部三乘一公分、左肩六
    乘三公分、右大腿三乘二公分、左大腿九乘四公分、右腳趾一乘一公分、頭部後
    側一乘一公分、左手上臂後側四乘二公分、左手腕部三乘二公分等八處瘀傷之傷
    害；乙○○受有右下頜部二公分抓傷、上胸部二公分及八公分抓傷各一處、右下
    腹抓傷二乘一公分、左臂抓傷四乘二公分、右腿下方抓傷二乘二公分、左腿下方
    抓傷四乘三公分及右小腿後側抓傷二公分等八處抓傷之傷害。
二、案經乙○○、甲○○訴由台北縣警察局土城分局報告臺灣板橋地方法院檢察署檢
    察官偵查起訴。
    理  由
一、訊據被告乙○○、甲○○固坦承出手抓打傷害對方之行為，惟均辯稱係正當防衛
    云云。經查：
  (一)被告乙○○供述：因為甲○○把廁所燈泡拔走，我認為那是公用的燈泡，所以我
    拍她的門要她把燈泡拿出來，並請房東來處理，後來我只好用自己的燈泡裝上去
    ，晚上我聽到甲○○的房門打開，想到我的燈泡還在裡面，所以我們兩人搶著進
    浴室，甲○○看到我在拔燈泡，就直接衝進來用門撞我，我站在中間，甲○○把
    浴室的門往外關，我就被往外推，被推到外面地上，甲○○把我壓在地上，雙手
    抓住我的手肘，我就一直用手把她推開，她反而抓的越緊，我的室友出來勸架，
    我們兩人分別站起來，甲○○又出手抓我的下巴，我很害怕，就拿起右手邊的滅
    火器，但沒有用滅火器打她等語（見本院八十九年十月二十四日訊問筆錄）；被
    告甲○○供述：當天乙○○十點多撞我的門，撞了五分鐘，我忍了兩個多小時，
    看外面燈已經熄了，我就要去上廁所，我到浴室會經過乙○○的門，我已經踏進
    浴室，還沒開燈，她從門外衝進來，我要關門，她認為我撞她，她先撞我胸口，
    雙手抓我頭髮，把我拖出廁所，用雙腳踢我的肚子，她把我拖出廁所時，我右肩
    和右腳趾撞到牆壁，她把我壓在地上打，打完後再用滅火器打我的頭，用嘴巴咬
    我右手腕等語（見本院八十九年九月二十二日訊問筆錄）；證人廖珊妮於偵查中
    結證述：當時我在睡覺，聽到聲音出來她們兩人在地上扭打，我把燈打開，她們
    兩人就起來了兩人在互罵，後來乙○○如何拿起滅火器我沒有注意，也沒有看到
    乙○○用滅火器打甲○○，但我看到她拿滅火器就叫她放下來，說這樣會出人命
    ，後來就各自回房間等語大致相符，證人所述堪予採信，復有甲○○於台北縣立
    板橋醫院、乙○○於土城廣川醫院驗傷之診斷證明書、被告庭繪之房間、浴室位
    置圖各一紙附卷可稽。事證明確，足認被告二人確有徒手傷害對方頭臉、身體之
    行為。
  (二)至被告二人均辯稱正當防衛乙節，按正當防衛係針對現在進行中之不法侵害或攻
    擊行為所為之必要防衛，防衛者必須基於防衛意思，且防衛行為必須為客觀必要
    之行為，始有成立正當防衛之可能；而防衛行為是否為客觀必要，應就侵害行為
    之方式、輕重緩急與危險性等因素，並參酌侵害當時防衛者可資運用之防衛措施
    等客觀情狀判斷。查被告乙○○身高一六三點五公分，體重五十一公斤；被告甲
    ○○身高一四九公分，體重四十二公斤，業據二人陳明在卷，乙○○無論身高、
    體重都明顯較被告甲○○為優勢，縱甲○○係以徒手推關浴室門板之方式攻擊其
    身體，乙○○僅需擋住門板，或先行返回房間，即可有效避免他方之攻擊行為，
    況被告二人進而口角互毆，除經證人證述明確外，由雙方所受傷勢均遍佈身體，
    且為抓傷、瘀傷等節觀之，顯係分別基於攻擊對方之意思，所為之傷害行為，而
    非客觀必要之防衛行為，是被告二人所為均不符合刑法正當防衛之要件。綜上，
    其犯行均堪認定。
二、核被告二人所為，均係犯刑法第二百七十七條第一項之傷害罪。爰審酌被告二人
    遇有衝突，不思以理性途徑溝通解決，僅因一只燈泡為導火線，即互相出手抓打
    ，傷害對方之犯罪動機、徒手攻擊之手段，犯罪時所受之刺激及均無前科，品性
    良好、甲○○為高職畢業、乙○○大學畢業，其等生活狀況、智識程度均屬良好
    、甲○○受有多處瘀傷、乙○○受有多處抓傷，犯罪所生之損害非鉅，及犯罪後
    均推卸責任予對方，未見悔意之態度不佳等一切情狀，量處如主文所示之刑，並
    均諭知易科罰金之折算標準，以示懲儆。
據上論斷，應依刑事訴訟法第二百九十九條第一項前段，刑法第二百七十七條第一項
、第四十一條，罰金罰鍰提高標準條例第一條前段、第二條，判決如主文。
本案經檢察官洪家原到庭執行職務
中      華      民      國      八十九      年    十二    月    十二    日
                                      臺灣板橋地方法院刑事第三庭
                                          法  官  蕭  一  弘
右正本證明與原本無異。
如不服本判決，應於判決送達後十日內，向本院提出上訴狀。
                                          書記官  王  苑  琦
中      華      民      國      八十九      年    十二    月    十五    日
附錄本案論罪科刑法條全文：
刑法第二百七十七條
傷害人之身體或健康者，處三年以下有期徒刑，拘役或一千元以下罰金。
犯前項之罪，因而致人於死者，處無期徒或七年以上有期徒刑；致重傷者，處三年以
上十年以下有期徒刑。


司法院資訊處製作；財團法人民間司法改革基金會備份。
